臺灣士林地方法院民事判決　九十一年度訴字第四九七號
　　原　　　告　甲○○
　　法定代理人　丙○○
　　訴訟代理人　乙○○
右當事人間返還投資款事件，本院判決如左：
    主      文
被告應給付原告新臺幣壹佰貳拾壹萬元，及自民國九十一年六月十三日起至清償日止
，按週年利率百分之五計算之利息。
訴訟費用由被告負擔。
本判決於原告以新臺幣肆拾萬元供擔保後，得假執行。
    事      實
甲、原告方面：
一、聲明：除假執行擔保金額外，如主文所示。
二、陳述：
  (一)被告於民國八十三年間，因知悉帛琉共和國將於八十三年十月一日獨立，即向內
    政部申請設立「中華民國帛琉共和國文化經濟貿易交流協會」，並成立「帛琉中
    太平洋經濟開發投資股份有限公司」，推展「艾萊州皇家國際渡假村」，自八十
    四年九月十日起，於聯合報等媒體刊登「帛琉皇家娛樂世界六百戶」、「帛琉友
    好一八六彩虹專案」等廣告，招攬不特定人於帛琉共和國投資承租「帛琉皇家渡
    假村」，每戶總價新臺幣（以下同）一百八十六萬元。原告乃於八十五年三月三
    十日與被告簽訂合約書及租賃契約書，租賃期間自八十五年三月三十日起至一百
    三十五年三月二十九日，共五十年，原告依合約書第三條之約定，已給付一百二
    十一萬元，依合約書第八條之約定，被告應於八十五年三月三十日開工，並於三
    百六十五日完工如期交屋。詎被告自簽約迄今六年餘未有任何建設，且隱匿其根
    本未取得帛琉共和國艾萊州土地租賃權之事實，屢經原告催告，仍未依約履行，
    顯已無給付能力。被告之負責人及員工乙○○、丙○○、李春生等人詐欺犯嫌，
    業經臺灣臺北地方法院檢察署檢察官以八十五年度偵字第一三九二○號、八十六
    年度偵字第八八一三號提起公訴，由臺灣臺北地方法院刑事庭以八十六年度易字
    第六六五五號審理在案。
  (二)被告給付遲延，原告乃以起訴狀為定期催告履行契約之意思表示，該繕本已於九
    十一年六月十二日送達被告，原告復於九十一年六月二十七日以存證信函為解除
    契約之意思表示，本件契約既依法已解除，依民法第二百五十九條之規定，被告
    應回復原狀，爰訴請被告返還受領之價金一百二十一萬元，及自起訴狀繕本送達
    翌日起計算之法定遲延利息。
  (三)對被告抗辯之陳述：被告所提之支票與系爭契約給付之價款無關。蓋原告至今僅
    給付一百二十一萬元，其中一萬元以現金給付，另簽發面額各一百萬元、二十萬
    元之支票二紙，不可能再簽發面額一百五十萬元之支票。
三、證據：提出帛琉共和國艾萊州公有土地租賃契約書、合約書、置產申辦書、帛琉
    皇家娛樂世界配置圖、獨棟雙併別墅平面圖、臺北金郵局存證信函第四五八號、
    臺灣臺北地方法院檢察署檢察官以八十五年度偵字第一三九二○號、八十六年度
    偵字第八八一三號起訴書、臺灣臺北地方法院刑事庭通知書等影本各一件、支票
    影本二件為證。
乙、被告未於最後言詞辯論期日到場，惟據其以前到場所為之聲明及陳述略以：
一、聲明：求為判決原告之訴駁回。
二、陳述：對於原告主張之事實並不爭執，惟原告曾給付被告面額一百五十萬元之支
    票一紙，被告並未將之提示兌現，茲願將支票返還原告，而由請求之金額中扣除
    。
三、證據：提出支票影本一件。
    理      由
壹、程序方面：
一、按訴狀送達後，原告不得將原訴變更或追加他訴，但擴張或減縮應受判決事項之
    聲明者，不在此限，民事訴訟法第二百五十五條第一項第三款定有明文。經查：
    本件原告起訴時訴之聲明為「被告應給付原告一百八十六萬元及自本訴狀繕本送
    達翌日起至清償日止，按年息百分之五計算之利息」，嗣於九十一年八月二十八
    日具狀減縮訴之聲明為「被告應給付原告一百二十一萬元及自起訴狀繕本送達翌
    日起至清償日止，按年息百分之五計算之利息」，揆諸前揭說明，核與民事訴訟
    法第二百五十五條第一項第三款相符，應准原告為前述聲明之減縮，合先敘明。
二、本件被告經合法送達未於言詞辯論期日到場，核無民事訴訟法第三百八十六條各
    款所列情形，爰依原告之聲請，由其一造辯論而為判決。
貳、實體方面：
一、本件原告起訴主張：兩造於八十五年三月三十日簽訂「帛琉皇家渡假村」合約書
    及租賃契約書，約定每戶總價一百八十六萬元，租賃期間自八十五年三月三十日
    起至一百三十五年三月二十九日，共五十年，原告已依約給付一百二十一萬元，
    被告應於八十五年三月三十日開工，並於三百六十五日完工如期交屋，詎被告自
    簽約迄今未有任何建設，已給付遲延，原告乃以起訴狀為定期催告履約之意思表
    示，該繕本已於九十一年六月十二日送達被告，原告復於九十一年六月二十七日
    以存證信函為解除契約之意思表示，本件契約既依法已解除，依民法第二百五十
    九條之規定，被告應回復原狀，爰訴請被告返還一百二十一萬元及法定遲延利息
    等語。被告對於原告主張之事實並不爭執，惟以：原告曾給付被告面額一百五十
    萬元之支票一紙，被告並未將之提示兌現，茲願將支票返還原告，而由請求之金
    額中扣除等語資為抗辯。
二、原告主張兩造簽訂契約，原告已依約給付一百二十一萬元，而被告給付遲延，原
    告定期催告後，為解除契約意思表示之事實，業據提出帛琉共和國艾萊州公有土
    地租賃契約書、合約書、置產申辦書、帛琉皇家娛樂世界配置圖、獨棟雙併別墅
    平面圖、臺北金郵局存證信函第四五八號、臺灣臺北地方法院檢察署檢察官以八
    十五年度偵字第一三九二○號、八十六年度偵字第八八一三號起訴書、臺灣臺北
    地方法院刑事庭通知書等影本各一件、支票影本二件為證，並為被告所不爭，堪
    信為真實。被告雖以前揭情詞置辯，惟為原告所否認。按「當事人主張有利於己
    之事實者，就其事實有舉證之責任」，民事訴訟法第二百七十七條前段定有明文
    。本件被告既未能舉證證明其提出之支票與系爭債務有關，自不能逕為有利於被
    告之認定，其此部分抗辯委不足採。
三、按「給付有確定期限者，債務人自期限屆滿時起，負遲延責任」，「契約當事人
    之一方遲延給付者，他方當事人得定相當期限催告其履行，如於期限內不履行時
    ，得解除其契約」，「契約解除時，當事人雙方負回復原狀之義務」，民法第二
    百二十九條第一項、第二百五十四條、第二百五十九條前段定有明文。又「給付
    無確定期限者，債務人於債權人得請求給付時，經其催告而未為給付，自受催告
    時起，負遲延責任，其經債權人起訴而送達訴狀，或依督促程序送達支付命令，
    或為其他相類之行為者，與催告有同一之效力」，「遲延之債務，以支付金錢為
    標的者，債權人得請求依法定利率計算之遲延利息」，民法第二百二十九條第二
    項、第二百三十三條第一項前段亦分別有明文規定。查原告與被告簽約，原告已
    給付一百二十一萬元，而被告給付遲延，已如前述，而原告以起訴狀為定期催告
    被告履約之意思表示，該繕本已於九十一年六月十二日送達被告，原告復於九十
    一年六月二十七日以存證信函為解除契約之意思表示，是兩造間系爭契約已合法
    解除，堪以認定。從而，原告依解除契約回復原狀之法律關係，訴請被告返還一
    百二十一萬元，及自起訴狀繕本送達翌日即九十一年六月十三日起至清償日止，
    按週年利率百分之五計算之利息，洵屬有據，應予准許。
四、原告陳明願供擔保，聲請宣告假執行，經核合於法律規定，爰酌定相當之擔保金
    准許之。
五、本件判決基礎已臻明確，兩造其餘攻防方法及訴訟資料經本院審酌後，核與判決
    不生影響，無逐一論駁之必要，併此敘明。
六、據上論結，本件原告之訴為有理由，依民事訴訟法第七十八條、第三百九十條第
    二項，判決如主文。
中　　　華　　　民　　　國　　九十一　　年　　　八　　　月　　  三十　　日
                                    臺灣士林地方法院民事第二庭
~B法　　　官　陳玉曆
右為正本係照原本作成。
如對本判決上訴須於判決送達後廿日內向本院提出上訴狀。
中　　　華　　　民　　　國　　九十一　　年　　　九　　　月　　    二  　日
~B法院書記官　謝金宏
